臺灣高等法院刑事判決　　　　　　　　95年度上易字第2595號
上　訴　人
即　被　告　丙○○
上　訴　人
即　被　告　庚○○
上列上訴人因傷害等案件，不服臺灣臺北地方法院95年度易字第
1156號，中華民國95年11月29日第一審判決（起訴案號：臺灣臺
北地方法院檢察署94年度偵字第21972號，移送併辦：95年度偵
字第9272號），提起上訴，本院判決如下：
    主  文
原判決關於庚○○恐嚇罪及定應執行刑部分撤銷。
庚○○以加害身體之事，恐嚇他人致生危害於安全，處拘役貳拾
日，如易科罰金，以銀元佰元即新臺幣玖佰元折算壹日，扣案
美孚牌機油桶壹瓶沒收。
其他上訴駁回。
庚○○撤銷改判部分與上訴駁回部分所定之刑，應執行拘役肆拾
日，如易科罰金，以銀元佰元即新臺幣玖佰元折算壹日，扣案
美孚牌機油桶壹瓶及雨傘壹把均沒收。
    事  實
一、庚○○曾因家庭暴力罪之傷害案件，經本院以93年度上易字
    第1056號刑事判決判處拘役20日確定，丙○○則因業務過失
    致死案件，經臺灣臺北地方法院以84年度交訴字第23號刑事
    判決判處有期徒刑8月，緩刑4年確定在案。詎均不知悔改，
    庚○○因屢向丙○○催討金錢債務未果，竟於民國94年7月
    19日晚間10時44分許，攜帶美孚牌機油1瓶前往丙○○位於
    臺北市○○區○○路28巷2之1號1樓之住所門外，將機油潑
    灑在大門門口台階上，警告丙○○並欲使丙○○及其同居家
    人路過滑倒受傷，以此加害丙○○身體之惡害通知丙○○，
    致丙○○心生畏懼而有不安全之感；適丙○○當場觀看監視
    器發覺庚○○遂行上開行為，乃持其所有之高爾夫球桿1支
    追出，竟逾逮捕現行犯之必要程度，萌生傷害庚○○身體之
    犯意，以該支球桿朝庚○○頭部及頸部敲打，致庚○○受有
    頭部3公分乘以2公分挫傷、頸部12公分乘以3公分挫傷等多
    處傷害，庚○○遭丙○○攻擊後，除持其所有之雨傘架開丙○○之球桿外，另基於傷害丙○○身體之故意，持該把雨傘
    搥擊丙○○之兩側腳踝及左膝膕，致丙○○亦受有兩側腳踝
    及左膝膕鈍傷。二人一路互打至臺北市○○路201號附近，
    適為巡邏員警於同日晚間11時許查獲，並回丙○○住處附近
    扣得美孚牌機油桶1瓶，始悉上情。
二、案經丙○○、庚○○分別訴由臺北市政府警察局大安分局移
    請臺灣臺北地方法院檢察署檢察官偵查起訴。
    理  由
壹、程序部分：
    按證人、鑑定人依法應具結而未具結者，其證言或鑑定意見
    ，不得作為證據，刑事訴訟法第158條之3定有明文。又若以
    告訴人陳述其親身經歷之被害經過，作為認定犯罪事實之依
    據時，告訴人乃居於證人之地位，亦即其證據方法為證人，
    必須踐行有關證人之證據調查程序，除非有依法不得令其具
    結之情形，否則若依法應具結而未具結時，該告訴人有關被
    害事實之陳述，無證據能力，法院不得採其陳述作為判決之
    基礎（最高法院94年台上字第3825號判決要旨參照）。本件
    被告丙○○、庚○○二人於偵查中互指對方傷害之證述，除
    95年2月10日丙○○之證述曾經具結外，餘檢察官均未命具
    結，揆諸上開說明，二人偵查中未命具結之證述部分，乃均
    無證據能力，雖被告丙○○、庚○○於本院審理中，均表示
    對於卷內各項證據之證據能力無意見，「同意」作為證據使
    用，然前開部分，依法仍應予以排除，而不得採為本案判決
    基礎，合先敘明。
貳、實體部分：
一、被告庚○○恐嚇危害安全部分：
　(一)上訴人即被告庚○○之供述與辯解：
    訊據上訴人即被告庚○○坦承，確有於上開時地潑灑機油之
    行為，是希望丙○○出來時踩到滑倒，惟矢口否認有何恐嚇
    犯行，辯稱：伊只有潑機油，沒有攜帶打火機到場也沒有點
    火，並不會造成危險，且潑機油目的只為洩憤云云。
  (二)認定此部份犯罪事實所憑之證據及理由：
    1.被告庚○○迭次坦承「確有在丙○○住處門前台階上潑灑
      機油之行為」不諱（見21972號偵查卷第33、69、125頁、
      原審卷第21頁、本院卷第29頁背面），核與卷附監視器翻
      拍照片暨現場照片所示之情相符（見21972號偵查卷第7至
      10頁），並有美孚牌機油空瓶 1瓶扣案可佐，足徵其自白
      與事實相符，堪可認定。
    2.扣案機油係汽機車引擎之潤滑劑，其燃點低，與紙張、破
      布等皆無自燃性，均不足為悶燒條件，需於火勢達一定程
      度，方能助長火勢，雖不易引燃，危及生命、財產，惟機
　　　油具潤滑性質，潑灑在大門門口台階上，除有警告意味外
  　　，易使路過誤踩之丙○○及其同居家人滑倒受傷，被告庚○○亦坦承潑機油目的是希望丙○○出來時踩到滑倒等語
      ，而被告庚○○此潑灑機油之行為，以一般客觀情形而言
      ，足以使丙○○產生心理上之不安全感，其以加害身體之
　　　事，恐嚇丙○○致生危害於安全，至為灼然。被告庚○○
  　　迭辯稱：無恐嚇之故意，潑灑機油目的只是洩憤云云，顯
    　無可取。
  　3.雖告訴人丙○○指訴：伊於翌日在住處附近地上尋獲打火
      機1支，應係被告庚○○攜至現場，並提出打火機照片2張
      為證云云。惟查：(1)證人癸○○（即當日到場處理員警）
    　已於原審到庭證稱：「在做查證庚○○看他身上有無打火
      機，請他將口袋的東西拿出來，結果沒有發現打火機」等
      語明確（見原審卷第143頁），證人甲○○（另名到場處
      理員警）亦證述：「在丙○○門口附近有發現被灑機油，
      機油桶子應該是在丙○○家附近找到的；（在檢查丙○○
      家附近時，除了他家門前外，有無查看其他地方？）附近
      好像有查看過，但不記得有查到什麼」等情在卷（見原審
      卷第144頁反面、145頁），可見當日員警到場後確有查看
      被告庚○○之身體及丙○○住家附近，因而發現機油桶予
      以扣案，然並未發現任何打火機。(2)再觀諸告訴人丙○○
      所提出之2張打火機照片（附於21972號偵查卷第11頁），
      其上並無拍攝日期可考，且打火機棄置位置係在臺北市○○區○○路28巷5號及7號前，乃告訴人丙○○住所之斜對
      街，然據附卷之監視器錄影光碟及翻拍照片所示，被告庚○○手持雨傘在告訴人丙○○門前徘徊，並未越過巷道至
      對街，亦無何伸手丟棄物品至對街門前之動作（見原審卷
      第95頁、21972號偵查卷第7至9頁），兩者顯不相牟。(3)
      況告訴人丙○○於指訴中稱翌日（94年7月20日）即發現
      該支打火機，然卻遲至94年8月15日始報警陳述其發現打
      火機一事，顯悖常情。綜上所述，尚難遽信該支打火機係
      被告庚○○案發當時遺留在現場之物。從而，實難僅憑告
      訴人丙○○之指述及提出之打火機照片2張，逕推認被告
      庚○○於94年7月19日係一併攜帶機油及打火機到場，併
      此說明。
二、被告庚○○、丙○○相互傷害部分：
　(一)上訴人即被告庚○○、丙○○之供述與辯解：
    訊據被告二人均矢口否認有何傷害對方之犯行，被告庚○○
    辯稱：伊因遭丙○○持球桿毆打，遂持雨傘阻擋球桿，並未
    持雨傘打丙○○，且丙○○在做筆錄時並無受傷云云；被告
    丙○○則辯稱：伊當時右手抓住庚○○，左手雖持高爾夫球
    桿，但無法使力，並無以球桿敲打庚○○，亦未見庚○○有
    受傷云云。
　(二)認定此部份犯罪事實所憑之證據及理由：
  　1.被告庚○○於94年7月19日晚間11時許為警查獲後，旋於
      次日凌晨零時30分許前往財團法人國泰綜合醫院急診，主
      訴「晚上11點有被打」，經醫師診斷受有頭部3公分乘2公
      分挫傷、頸部多處挫傷12公分乘3公分之傷勢；而被告丙○○則於次日上午8時40分許前往國泰綜合醫院就診，亦
      主訴「昨晚被打所致」，經醫師診斷其受有兩側腳踝及左
      膝膕鈍傷之傷勢等情，有國泰醫院於95年7月6日（95）管
      歷字第805號函檢附庚○○、丙○○之病歷資料及診斷證
      明書各乙份在卷可稽（見原審卷第59至71頁），是被告庚○○、丙○○於案發後次日凌晨及上午前往驗傷，經診斷
      結果分別受有上開傷勢之事實，殆可認定。
  　2.而綜合被告庚○○警詢時所述：「當時是丙○○拿高爾夫
      球桿打我的，造成我頭部及頸部多處挫傷；當時我有拿雨
      傘抵抗。我只知那附近有一大樓管理員有目睹一切經過」
      等情（見21972號偵查卷第34頁），暨被告丙○○警詢時
      所述：「帶著高爾夫球桿出去要抓這位縱火現行犯……我
      只有靠著右手去抓著他的衣領，反而我是被他打；我有受
      傷，兩側腳踝及左膝膕鈍傷」及於偵查中結證：「我追過
      去時，他就回身拿雨傘戳我……，他拿雨傘戳我的腳，並
      打我的腿」情節（見同偵查卷第30、124頁），核與證人
      戊○○（即臺北市○○路201號附近大樓管理員）於原審
      審理中證稱：「他們在樂利路外頭一直打，打到我們社區
      門口前面才停住，因為當時天色昏暗，但好像有看到有一
      個有拿高爾夫球桿，一個有拿雨傘，二人互打」、「他們
      之前是互打身體，一路從樂利路外頭一直打」之情（見原
      審卷第119、120頁），大致相符，並有丙○○、庚○○分
      別提出之高爾夫球桿1枝、雨傘1把扣案為證，是被告丙○○、庚○○各自持高爾夫球桿、雨傘攻擊對方之行為，應
      堪認定。
    3.至於證人戊○○對於被告二人各持何種器物、攻擊對方何
      部位等節，雖有前後證述不一之情形，但因當時天色昏暗
      又對被告二人陌生，自難期證人戊○○觀察記憶無誤，但
      此部份之瑕疵，仍無礙於被告二人各持器具相互攻擊之基
      礎事實認定。從而，綜合被告庚○○、丙○○及證人戊○○所述，已足推認被告丙○○持高爾夫球桿敲打庚○○頭
      部及頸部，被告庚○○持雨傘攻擊丙○○腳踝及膝膕部，
      且自丙○○位於臺北市○○路28巷內之住處門前一路互打
      至安和路等事實。被告庚○○、丙○○僅指述對方犯行而
      空言否認自己犯行，於上訴狀中復辯以正當防衛云云，顯
      屬避就之詞，俱無可取。
  　4.綜上，此部分事證明確，被告丙○○先持高爾夫球桿 1枝
    　敲打被告庚○○頭部及頸部，使其受有多處挫傷，繼被告
      庚○○即持雨傘敲打被告丙○○腳膕及左膝等部位，使其
      受有挫傷及鈍傷等犯行，均可認定，應予依法論罪科刑。
三、論罪：
  (一)查被告庚○○、丙○○行為後，刑法業於94年1月7日修正通
    過，並於94年2月2日公布，95年7月1日施行，其中修正第2
    條、第33條、第41條、第51條等規定，罰金罰鍰提高標準條
    例第2條亦於95年5月17日修正刪除。按行為後法律有變更者
    ，適用行為時之法律，但行為後之法律有利於行為人者，適
    用最有利於行為人之法律，現行刑法第2條第1項訂有明文。
    此條規定乃與刑法第1條罪刑法定主義契合，而貫徹法律禁
    止溯及既往原則，係規範行為後法律變更所生新舊法律比較
    適用之準據法，是刑法第2條本身雖經修正，但刑法第2條既
    屬適用法律之準據法，本身尚無比較新舊法之問題，應一律
    適用裁判時之現行刑法第2條規定以決定適用之刑罰法律，
    先予辨明。又以本次刑法修正之比較新舊法，應就罪刑有關
    之共犯、未遂犯、想像競合犯、牽連犯、連續犯、結合犯，
    以及累犯加重、自首減輕暨其他法定加減原因（如身分加減
    ）與加減例等一切情形，綜其全部罪刑之結果而為比較，而
    從刑附屬於主刑，除法律有特別規定者外，依主刑所適用之
    法律，最高法院95年5月23日著有95年度第8次刑庭會議決議
    可資參照。經查：
  (1)刑法第305條恐嚇危害安全罪及第277條第1項傷害罪，法定
    刑分別得處銀元3百元、1千元以下罰金，據修正後刑法施行
    法增訂第1條之1：「中華民國94年1月7日刑法修正施行後，
    刑法分則編所定罰金之貨幣單位為新臺幣。94年1月7日刑法
    修正時，刑法分則編未修正之條文定有罰金者，自94年1月7
    日刑法修正施行後，就其所定數額提高為30倍。但72年6月2
    6日至94年1月7日新增或修正之條文，就其所定數額提高為3
    倍」及刑法第33條第5款修正為：「主刑之種類如下：五、
    罰金：新臺幣1千元以上，以百元計算之」等規定，是依修
    正後之法律，上開二罪所得科處之罰金刑最高額維持不變，
    最低額則均提高為新臺幣1千元，是比較修正前、後之刑罰
    法律，自以被告二人行為時關於科處罰金刑之法律較有利於
    被告二人。
  (2)又查被告庚○○、丙○○於行為時即94年2月2日修正公布前
    刑法第41條第1項前段規定：「犯最重本刑為5年以下有期徒
    刑以下之刑之罪，而受6個月以下有期徒刑或拘役之宣告，
    因身體、教育、職業、家庭之關係或其他正當事由，執行顯
    有困難者，得以1元以上3元以下折算1日，易科罰金」，又
    依95年5月17日修正前罰金罰鍰提高標準條例第2條規定，就
    其原定數額提高為100倍折算1日，則被告行為時之易科罰金
    折算標準，應以銀元300元折算1日，經折算為新臺幣後，應
    以新臺幣900元折算為1日。惟94年2月2日修正公布之刑法第
    41條第1項前段則規定：「犯最重本刑為5年以下有期徒刑以
    下之刑之罪，而受6個月以下有期徒刑或拘役之宣告者，得
    以新臺幣1千元、2千元或3千元折算1日，易科罰金」。比較
    修正前後之易科罰金折算標準，以94年2月2日修正公布前之
    刑法規定，較有利於被告二人，則應依刑法第2條第1項前段
    適用修正前刑法第41條第1項前段規定，定其折算標準。
  (3)至刑法第51條第6 款關於宣告多數拘役者，舊法規定「不得
    逾4個月」，新法修正為「不得逾120日」，僅計算單位不同
    ，是適用修正前刑法第51條第6款以定多數拘役之應執行刑
    ，對於被告庚○○亦無不利。
  (4)經綜合上述各條文修正前、後之比較，揆諸前揭最高法院決
    議及修正後刑法第2條第1項前段、後段規定之「從舊、從輕
    」原則，自應適用被告行為時之法律，即修正前刑法之相關
    規定及罰金罰鍰提高標準條例第1條前段、第2條規定，予以
    論處。
  (二)核被告庚○○在丙○○住家門前台階上潑灑機油之行為，係
    犯修正前刑法第305條恐嚇危害安全罪，又被告庚○○、丙○○一路互打之行為，則各犯修正前刑法第277條第1項傷害
    罪。檢察官移送併辦之事實（臺灣臺北地方法院檢察署95年
    度偵字第9272號），與起訴被告庚○○潑灑機油之犯行，係
    屬同一案件，為起訴效力所及，本院應併予審理，附此敘明
    。又被告庚○○因被告丙○○持高爾夫球桿追打，始另行起
    意持雨傘擊打丙○○，故被告庚○○所犯恐嚇危害安全罪與
    傷害罪間，犯意個別，行為互殊，應予分論併罰。
四、撤銷改判及駁回上訴之理由：
    原審就被告庚○○恐嚇部分予以論罪科刑，固非無見，惟扣
    案機油係汽機車引擎之潤滑劑，其燃點低，與紙張、破布等
    皆無自燃性，均不足為悶燒條件，需於火勢達一定程度，方
　　能助長火勢，雖機油具潤滑性質，潑灑在大門門口台階上，
  　除有警告意味外，易使路過誤踩之丙○○及其同居家人滑倒
    受傷，被告庚○○亦坦承潑機油目的是希望丙○○出來時踩
    到滑倒等語，而被告庚○○此潑灑機油之行為，以一般客觀
    情形而言，足以使丙○○產生心理上之不安全感，其以加害
    身體之事，恐嚇丙○○致生危害於安全，惟不易引燃，尚不
    致危及生命、財產，原審以被告庚○○於上開時地將機油潑
    灑在大門門口台階上，機油乃屬易燃物品，動輒有引燃之危
    險性，以此加害丙○○生命、身體、財產之惡害通知丙○○
    及其同居家人，致丙○○心生畏懼云云，不無違誤。被告庚○○上訴意旨否認恐嚇犯行，被告庚○○上訴意旨以原審未
    查明機油是否為易燃品，而有引燃之危險，遽認定其潑灑機
    油之行為，足以危害丙○○之生命、財產之危險部分，為有
    理由，否認恐嚇犯行，則無理由，而檢察官循丙○○請求上
    訴意旨以原審判決驟然採信被告庚○○委託催討債務之之證
    人己○○之證詞，且驟然認定通連記錄中0000000000號電話
    與被告庚○○無關，實難令人甘服，另被告庚○○恐嚇之手
    段為潑灑機油，按機油具有高度可燃性，以此種具有高度危
    險性及暗示可能放火之方式恐嚇他人，惡性甚重，對於公共
    安全之潛在性危險甚高，原審恐嚇部分卻僅量處拘役20日，
    顯無法對被告庚○○生警惕之效等語，查原審就被告庚○○
    恐嚇之手段、丙○○受害之程度（如上所述），量處被告庚○○拘役貳拾日，並無輕縱，又傳單上記載之聯絡電話「00
    00000000」，其使用人非被告庚○○，有通聯調閱查詢單1
    紙可稽，不得徒以傳單逕予推論被告庚○○恐嚇、毀損（詳
    下述），所為上訴固無理由，惟原判決關於被告庚○○恐嚇
    部分既有可議，自應將被告恐嚇及定應執行刑部份撤銷改判
    。爰審酌被告庚○○與丙○○因、案外人王文杞、乙○○間
    之債務糾紛，丙○○曾告訴被告庚○○、王文杞、乙○○共
    同重利、詐欺、背信、恐嚇取財、強制、恐嚇、誹謗等案件
    ，已經臺灣臺北地方法院檢察署檢察官以92年度偵字第174
    號處分不起訴在案（見94年度偵字第21 972號卷第128至132
    頁），但因糾紛迄未解決，二人怨隙日深，致生本件犯罪，
    犯後飾詞否認，態度不佳，顯無悔意等一切情狀，就被告庚○○恐嚇危害安全罪部分，仍量處拘役20日，且依修正前刑
    法第41條第1項前段規定，諭知易科罰金之折算標準及銀元
    折算新臺幣之標準。另扣案美孚牌機油桶1瓶為被告庚○○
    所有，據被告庚○○陳明在卷，且機油桶係被告庚○○裝盛
    機油用以遂行恐嚇危害安全犯行之用，已如前述，依修正前
    刑法第38條第1項第2款規定，併予宣告沒收之。另被告庚○○、丙○○相互傷害部分，原審認被告庚○○、丙○○罪證
    明確，適用刑事訴訟法第369條第1項前段、第364條、第299
    第1項前段，94年2月2日修正後刑法第2條第1項前段，94年2
    月2日修正前第277條第1項、第41條第1項前段，罰金罰鍰提
    高標準條例第1條前段，95年5月17日修正前罰金罰鍰提高標
    準條例第2條，現行法規所定貨幣單位折算新臺幣條例第2條
　  規定，並審酌：(1)二人因債務糾紛所累積怨；(2)被告丙○○
    因見被告庚○○在其住家門前台階上潑灑機油，乃起意傷害
    ，而庚○○因受遭被告丙○○持高爾夫球桿敲打頭部及頸部
    ，始起意以雨傘攻擊被告丙○○腳部；(3)又被告丙○○持高
    爾夫球桿攻擊被告庚○○之頭部及頸部，被告庚○○遂持雨
    傘攻擊被告丙○○之腳踝及膝膕處，比較被告二人相互傷害
    之部位、所用工具及被告二人事後所受傷勢，被告丙○○之
    手段較為惡劣，致被告庚○○所受傷勢亦較嚴重；(4)又被告
    庚○○前因家庭暴力罪之傷害案件，經本院以93年度上易字
    第1056號刑事判決判處拘役20日確定，被告丙○○則因業務
    過失致死案件，經原審以84年度交訴字第23號刑事判決判處
    有期徒刑8月，緩刑4年確定在案，此有本院被告前案紀錄表
    各1份在卷足憑，是被告二人均不知悔悟，再犯本件犯行；
    (5)且被告二人犯罪後均飾詞否認，態度不佳，顯無悔意等一
      切情狀，就被告庚○○傷害罪部分，量處拘役30日，另就
    被告丙○○傷害部分量處拘役40日，且依修正前刑法第41條
    第1項前段規定，各諭知易科罰金之折算標準及銀元折算新
    臺幣之標準。另扣案雨傘1把為被告庚○○所有，扣案高爾
    夫球桿1枝為被告丙○○所有，分別據被告二人陳明在卷（
    見原審卷第21、56頁、第93頁），且雨傘則係被告庚○○持
    以遂行傷害犯行之用，而扣案高爾夫球桿1枝則為被告丙○○持以傷害庚○○所用之物，已如前述，依修正前刑法第38
    條第1項第2款規定，併予宣告沒收之。至於被告庚○○被訴
    尚有於理由五所示另涉有恐嚇危害安全罪嫌及損壞器物罪嫌
    部分，認無證據足資證明被告庚○○有此犯行無證據足資證
    明被告庚○○，爰不另為無罪諭知。經核此部分認事用法，
    並無違誤，量刑亦屬妥當。檢察官循丙○○請求上訴意旨以
    原審判決既認定係被告庚○○先有恐嚇犯行，卻對於前來挑
    釁之被告庚○○量刑較輕，對於告訴人丙○○反而量刑較重
    ，量刑輕重失衡；又驟然採信被告庚○○委託催討債務之之
    證人己○○之證詞，且驟然認定通連記錄中0000000000號電
    話與被告庚○○無關，實難令人甘服等語。被告庚○○上訴
    意旨以其頭部遭丙○○持高爾夫球桿重擊後，基於本能以手
    持之雨傘抵抗，應構成正當防衛等語。被告丙○○上訴意旨
    以當日未下雨，庚○○攜傘前來顯有其用意，且如庚○○未
    持傘攻擊伊，伊怎會出手反擊，又原審既認庚○○有恐嚇及
    傷害犯行，何以量刑反較伊為輕等語。經查，原審就被告庚○○、丙○○相互傷害部分，綜合全辯論意旨，審酌二人傷
    害之手段、受傷之程度（如上所述），量處被告庚○○拘役
    拾日，量處被告丙○○拘役肆拾日，並無失衡，且當日未
    下雨，被告庚○○竟攜傘前往，二人分持扣案雨傘、高爾夫
    球桿互毆，又無法分辨何人先行下手行兇，被告庚○○主張
    正當防衛，尚無可採（最高法院30年上字第1040號判例參照
    ），此部份上訴均無理由，應予駁回。末以被告庚○○撤銷
    改判部分與上訴駁回部分所定之刑，應執行拘役肆拾日，且
    依修正前刑法第41條第1項前段規定，各諭知易科罰金之折
    算標準及銀元折算新臺幣之標準。
五、被告庚○○不另為無罪諭知部分：
　(一)公訴意旨另以：被告庚○○另與姓名年籍不詳之成年男子共
  　同基於恐嚇他人生命、身體及財產及損壞器物之概括犯意聯
    絡，連續為下列犯行：(一)由不詳之成年男子於94年6月25日
    凌晨1時27分許，前往丙○○位於臺北市○○區○○路28巷2
    之1號1樓之住處投擲汽油彈，以此加害他人生命、身體之惡
    害恐嚇丙○○及其家人，致丙○○等人因而心生畏懼，以達
    其追討債務之目的；(二)庚○○見丙○○仍未清償債務，乃認
    應加重其手段，復於94年7月14日晚間8時許，委由姓名年籍
    不詳、有共同犯意聯絡之成年男子，前往丙○○上開住處噴
    灑紅色油漆，並以球棒砸毀現由丙○○使用之車號8F-2222
    號自小客車車窗玻璃，以顯目之紅色及上開車輛破損等情形
    ，恐嚇丙○○如不還錢將遭致生命、身體受損，致丙○○及
    其家人心生畏懼；(三)又於94年7月19日晚間11時許，前往丙○○位於臺北市○○區○○路28巷2之1號1樓之住所，以牙
    籤插入大門門鎖內並注入快乾膠水，致令該大門門鎖不堪使
    用，因認被告庚○○另涉有恐嚇危害安全罪嫌及損壞器物罪
    嫌。
　(二)按犯罪事實應依證據認定，無證據不得推定其犯罪事實，又
  　不能證明被告犯罪者，應諭知無罪之判決，刑事訴訟法第15
    4條、第301條第1項分別定有明文。又認定犯罪事實所憑之
    證據，雖不以直接證據為限，間接證據亦包括在內，然而無
    論直接證據或間接證據，其為訴訟上之證明，須於通常一般
    之人均不致有所懷疑，而得確信其為真實之程度者，始得據
    為有罪之認定，倘其證明尚未達到此一程度，有合理之懷疑
    存在而無從使事實審法院得有罪之確信時，即應由法院為諭
    知被告無罪之判決（最高法院76年度台上字第4986號判例參
    照）。次按告訴人之告訴，係以使被告受刑事訴追為目的，
    是其陳述是否與事實相符，仍應調查其他證據以資審認（最
    高法院52年度台上字第1300號判例參照）。
　(三)訊據被告庚○○堅決否認有上述恐嚇及毀損犯行，辯稱：伊
  　未於94年6月25日、7月14日前往丙○○住處，至於94年7月1
    9日伊僅在丙○○大門口潑灑機油，並未以牙籤插入門鎖並
    注入快乾膠水等語。而公訴意旨認為被告庚○○涉有上述犯
    行，無非以丙○○之指訴，及所提出之門鎖照片1張、94年6
    月25日住處遭丟擲汽油彈引燃之照片9張、94年7月14日車窗
    遭砸毀之照片12張及傳單5份為據。
　(四)經查：
  　1.有關住處大門門鎖遭破壞部分：
    　雖被害人丙○○指訴，當天曾找鎖匠換鎖等情，並提出門
      鎖照片1張為證（附於21972號偵查卷第121頁），但僅憑
      卷附之門鎖照片，實難遽認該門鎖是否確經注入快乾膠水
      ，亦難判斷是否已達不堪使用之程度，且當日前往現場處
      理之警員癸○○復於原審中證稱：「不記得丙○○有告訴
      我大門鎖被破壞；（提示照片，這鎖當時是否這情形？）
      沒印象，因為我們沒有作查看的動作」等語，警員甲○○
      亦證稱：「（丙○○有無告訴你，他的門被破壞掉？）沒
      印象」等語（見原審卷第143頁反面、145頁），再者，警
      員到場時，曾查看被告庚○○身體及附近環境，亦未發現
      牙籤或快乾膠水等物，揆諸前揭最高法院判例見解，自不
      得僅憑丙○○之指訴，逕認被告庚○○於94年7月19日除
      潑灑機油外尚有何損壞門鎖之犯行。
  　2.有關住處遭人丟擲汽油彈、噴灑紅色油漆、汽車車窗遭人
    　持球棒砸毀部分：
    　此部份雖據被害人丙○○指述屬實，並提出21張照片為證
      （附於21972號偵查卷第14至19、41至43、45頁）。惟觀
      諸丙○○所提之監視器翻拍照片，該投擲汽油彈之男子頭
      戴全罩式安全帽，並無法辨識為何人，是此部分爭點在於
      上開犯行是否為被告庚○○所為或被告庚○○與不詳男子
      間有無犯意聯絡或行為分擔。公訴意旨認係被告庚○○所
      為，或與被告庚○○有犯意聯絡之人所為，無非以丙○○
      住家所張貼催討債務之傳單五張應為被告庚○○所為，且
      丙○○僅與被告庚○○一人有債務糾紛，除此之外別無他
      人可能為此犯行，為論據。惟查：
    　(1)證人己○○（即自94年1月30日起至同年4月30日止，受
      　被告庚○○委託向丙○○催討債務之人）於原審曾證稱
        ：94年3月、4月，伊去找丙○○了解債務關係時，發現
        丙○○欠很多債務，也有其他好幾組人在處理，伊記得
        還有一個債權人是女的，帶著她的兒子，還有很多人，
        從渠等談話內容，可知應該是向丙○○討債的人等語（
        見原審卷第112、114至115頁）。而被害人丙○○亦自
        承：「世華銀行有向我要錢，但世華有通知要將債務移
        轉給別人……房屋拍賣後，還有欠世華一些錢」、「約
        1百多萬元」、「（問：何時收到世華銀行債權轉讓通
        知？）約去年94年」等情屬實（見原審卷第172、179頁
        ），且依臺灣臺北地方法院臺北簡易庭、非訟中心查案
        室案件資料所示，丙○○及其子丁○○確曾因與國泰世
        華商業銀行（合併前原名世華商業銀行）及壬○○有金
        錢債務關係，而據該銀行及壬○○聲請支付命令在案（
        見原審卷第161至166頁），又依卷附臺灣板橋地方法院
        民事執行處88年度執字第6317號強制執行案件89年10月
        2日分配表所載，丙○○所有位於臺北縣永和市○○街
        之房屋經法院拍賣分配後，債權人國泰世華銀行尚餘新
        臺幣11,232,637元不足清償、債權人乙○○尚餘20,995
        ,023 元不足清償，另債權人辛○○則有最高限額抵押
        權2千萬元尚未申報參與分配等情（見95年度他字第210
        號卷第11至12頁），堪認丙○○與其子丁○○非無其他
        單獨債務或連帶債務迄未清償完畢，且國泰世華商業銀
        行曾委託他人向丙○○催討債務之事實，自不得認定不
        詳之人對於丙○○催討債務之行為，均與被告庚○○一
        人有關。
  　　(2)至被告庚○○雖自陳卷附93年1月16日監視器翻拍照片
    　　為其本人無誤（見21972號偵查卷第91頁），惟矢口否
      　認有何張貼傳單之行為，而卷附傳單5份既係丙○○所
        提出，照片亦無日期可參（同上偵查卷第40、46頁），
        是該等傳單究於何時張貼，僅憑丙○○一人之陳述，已
        難遽採；況傳單上記載之聯絡電話「0000000000」，其
        使用人亦非被告庚○○，有通聯調閱查詢單1紙可稽（
        同上偵查卷第60頁），是不得徒以此5份傳單逕予推論
        丙○○遭受恐嚇、毀損等節，俱為被告庚○○所為。況
        縱丙○○指述該5份傳單張貼日期分別為90年7月6日、9
        3年1月16日、94年6月28日、94年7月16日、94年9月26
        日為可採，但公訴意旨及併辦意旨所指丟擲汽油彈、噴
        灑油漆及砸毀車窗之行為係發生於94年6月25日及7月14
        日，與丙○○所指傳單張貼日期亦非同一日，自難以該
        5份傳單之張貼行為逕予推論與丟擲汽油彈、噴灑油漆
        或砸毀車窗等犯行，有何關聯。
  　　(3)綜上所述，監視器拍攝丟擲汽油彈之行為人無法辨識，
    　　且丙○○或其子丁○○尚有積欠其他金錢債務迄未清償
      　，另有不詳之人屢次張貼傳單以催討債務，顯難排除上
        述丟擲汽油彈、噴灑油漆及砸毀車窗等犯行係丙○○之
        其他債權人所為之合理懷疑，此外，復查無其他積極證
        據足資證明被告庚○○此部份之犯行，惟公訴意旨及併
        辦意旨認被告庚○○此部分犯行與前述犯行間，有修正
        前刑法連續犯或牽連犯之裁判上一罪關係，爰不另為無
        罪之諭知。
參、適用法律：
據上論斷，應依刑事訴訟法第369條第1項前段、第364條、第299
第1項前段、第368條，94年2月2日修正後刑法第2條第1項前段，
94年2月2日修正前刑法第305條、第41條第1項前段、第51條第6
款，罰金罰鍰提高標準條例第1條前段，95年5月17日修正前罰金
罰鍰提高標準條例第2條，現行法規所定貨幣單位折算新臺幣條
例第2條，判決如主文。
本案經檢察官呂丁旺到庭執行職務。
中　　華　　民　　國　　96　　年　　2 　　月　　27　　日
　　　　　　　　　刑事第十八庭審判長法　官  溫耀源
　　　　　　　　　　　　　　　　　  法　官  陳健順
　　　　　　　　　　　　　　　　　  法　官  邱同印
以上正本證明與原本無異。
不得上訴。
                                    書記官  莊昭樹
中　　華　　民　　國　　96　　年　　2 　　月　　27　　日
附錄：本案論罪科刑法條全文
中華民國刑法第305條
以加害生命、身體、自由、名譽、財產之事，恐嚇他人致生危害
於安全者，處2年以下有期徒刑、拘役或3 百元以下罰金。
中華民國刑法第277條
傷害人之身體或健康者，處3年以下有期徒刑、拘役或1千元以下
罰金。
犯前項之罪因而致人於死者，處無期徒刑或7年以上有期徒刑；
致重傷者，處3年以上10年以下有期徒刑。
